【裁判字號】    95,上訴,2101
【裁判日期】    951004
【裁判案由】    準強盜
【裁判全文】
臺灣高等法院臺中分院刑事判決        95年度上訴字第2101號
上  訴  人  臺灣臺中地方法院檢察署檢察官
被      告  乙○○
指定辯護人  本院公設辯護人  丁○○
上列上訴人因被告準強盜案件，不服臺灣臺中地方法院95年度訴
字第739號中華民國95年7月18日第一審判決（起訴案號：臺灣臺
中地方法院檢察署95年度偵字第3148號），提起上訴，本院判決
如下：
    主      文
上訴駁回。
    事實及理由
一、本案經本院審理結果，認第一審判決認事用法及量刑均無不
    當，應予維持，並引第一審判決書記載之事實、證據及理由
    。（如附件）
二、檢察官上訴意旨略以：被告乙○○於凌晨侵入告訴人丙○○
    之蕃茄園行竊，事跡敗露，竟將告訴人推落三公尺深之排水
    溝，置告訴人生命於險境，其後復出手毆打甲○○，足見惡
    性重大；告訴人夫妻二人所經營之蕃茄園，迭遭宵小行竊，
    恐血本無歸，忍受天寒地凍之苦徹夜看守，被告犯後拒不和
    解認錯，態度不佳，原審援用刑法第五十九條減刑，認定事
    實與法律適用矛盾等語。
三、本院查：
  (一)依告訴人丙○○、甲○○分別於警詢及檢察官偵訊時之陳述
    ，伊二人發現被告行竊後，質問被告為何竊取蕃茄，並表示
    要報警，被告請求丙○○、甲○○給予同情，丙○○要求被
    告賠償五萬元，被告即為脫免逮捕而為本件犯行等語。
  (二)原審法院以：被告並無前科，一時失慮，致觸刑章，雖未能
    與告訴人達成和解，然其犯罪所得僅蕃茄二十二粒，告訴人
    所受損失非鉅，衡其情狀，倘處以法定本刑之最低刑即五年
    有期徒刑，尚屬過重，本案情輕法重，在客觀上足以使人心
    生同情，被告犯罪情狀顯堪憫恕，依修正前刑法第五十九條
    之規定酌減其刑等情，上訴人雖以上情為指摘，惟原審法院
    既已就被告犯罪情狀是否可憫恕之事由，並於理由內詳為記
    載，本院審酌後認，原審法院上開認定於法並無違背。
四、原審因而適用刑事訴訟法第二百九十九條第一項前段，刑法
    第二條第一項前段、（修正前）刑法第二百七十七條第一項
    、第三百二十九條、第三百二十八條第一項、第五十五條、
    第五十九條、第三十八條第一項第二款，罰金罰鍰提高標準
    條例第一條前段等規定，並審酌被告盜取他人財物，並為脫
    免逮捕而對他人施以強暴行為，對社會治安影響甚鉅，暨考
    其犯罪動機、目的、手段、被害人所受損害及被告犯後態度
    等一切情狀，量處有期徒刑二年十月，其認事用法核無違誤
    ，量刑亦屬允當，本件上訴為無理由，應予駁回。
五、據上論斷，應依刑事訴訟法第三百七十三條、第三百六十八
    條，判決如主文。
本案經檢察官戊○○到庭執行職務。
中    華    民    國    95    年    10   月     4     日
               刑事第四庭  審判長法  官  洪  耀  宗
                                 法  官  江  德  千
                                 法  官  劉  登  俊
上列正本證明與原本無異。
如不服本判決應於收受送達後十日內向本院提出上訴書狀，其未
敘述上訴之理由者並得於提起上訴後十日內向本院補提理由書（
均須按他造當事人之人數附繕本）。
                                 書記官  粘  銘  環
中    華    民    國    95    年    10    月    5     日
                                                      Ｆ
附件
臺灣臺中地方法院刑事判決               95年度訴字第739號
公  訴  人  臺灣臺中地方法院檢察署檢察官
被      告  乙○○  男  57歲（民國○○年○月○○日生）
                    住臺中縣大雅鄉○○路○段414巷52之6號
                    身分證統一編號：Ｚ000000000號
指定辯護人  本院公設辯護人陳秋靜
上列被告因準強盜案件，經檢察官提起公訴（九十五年度偵字第
三一四八號），本院判決如下：
    主    文
乙○○竊盜，因脫免逮捕，而當場施以強暴，處有期徒刑貳年拾
月。扣案之帆布袋壹只，沒收。
    犯罪事實
一、乙○○意圖為自己不法之所有，於民國九十五年一月二十一
    日凌晨五時許，至臺中縣大雅鄉○○村○○路第六公墓旁丙○○所有之蕃茄園，趁蕃茄園內無人之際，徒手竊取園內之
    蕃茄二十二粒，得手後將之裝進在現場拾得之遭棄置帆布袋
    內，而置於其實力支配之下。乙○○正欲離去之時，為丙○○及其妻甲○○所發現，二人並質問乙○○為何竊取蕃茄，
    甲○○欲撥打行動電話聯絡地主，乙○○卻把甲○○所有之
    行動電話打落地上，並請求丙○○、甲○○給予同情私下進
    行和解，而丙○○則要求乙○○賠償新臺幣（下同）五萬元
    。詎乙○○為脫免逮捕，竟基於傷害之犯意，將丙○○推入
    路旁之大排水溝內，致丙○○受有頭部外傷一×一公分擦傷
    ，復出手毆打甲○○臉部（未成傷），並抓住甲○○之肩膀
    ，亦要將甲○○推入大排水溝內，而當場對歐本碧、甲○○
    施以強暴行為。惟乙○○、甲○○二人因拉扯均重心不穩而
    同時倒地，旋因甲○○力氣較大而以身體將乙○○壓制在地
    上，丙○○此時亦自大排水溝內爬出，與甲○○聯手將乙○○制伏。甲○○隨即以行動電話打電話報警處理，而將乙○○查獲，並扣得蕃茄二十二粒（已發還丙○○）、乙○○所
    有供竊盜所用之上開帆布袋一只，及乙○○當時所著之上衣
    、長褲各一件。
二、案經丙○○訴由臺中縣警察局豐原分局報請臺灣臺中地方法
    院檢察署檢察官偵查起訴。
    理    由
一、訊據被告乙○○固坦承有於上揭時、地竊取告訴人丙○○所
    有之蕃茄二十二粒，惟矢口否認有何準強盜及傷害之犯行，
    辯稱：伊沒有推告訴人，是雙方在拉扯時，告訴人自己不小
    心掉入大排水溝內，伊也沒有打證人江招技云云。然查：
  (一)告訴人於偵查中以證人證稱：當時伊發現被告偷伊的蕃茄時
    ，被告叫伊同情他，伊說損失很多，被告應如何賠償，後來
    伊跟他說，至少要賠償伊五萬元，講話當中，被告忽然把伊
    推到水溝內，伊當時並沒有拉著被告等語（參見偵查卷第一
    六、一七頁），並提出清泉綜合醫院出具之傷害診斷證明書
    一紙為證，且證人童國棟即到場處理員警於偵查中證稱：伊
    在五時三十分許，接到報案電話，說現場行竊之現行犯，伊
    到達現場時，看到甲○○整個人坐在被告身上，而丙○○人
    站在旁邊，頭部流血等語（同上卷第一七頁），足認告訴人
    確實掉入排水溝內，並因而受有上述傷勢；又證人甲○○於
    偵查中證稱：被告突然將伊先生（即告訴人）推到水溝內等
    語（同上卷第一六頁），復參以告訴人長年在該蕃茄園內工
    作，對地勢應有一定認識，若非突遭人施加外力，怎會自行
    掉入排水溝內，益見告訴人證述遭被告推入大排水溝乙節，
    應堪採信；況被告於偵查中亦自承：有將告訴人推到水溝內
    等語（同上卷第一八頁），更徵係被告施加外力，使告訴人
    掉入大排水溝甚明，而有施強暴於告訴人之情；又出手推告
    訴人既係基於被告主觀決意所為之舉動，而出手使力推人至
    排水溝內會致他人受傷，亦係被告主觀上不可能推稱不知之
    事項，被告上開推人舉動，有傷害告訴人之犯意，其情甚明
    ，既致傷害結果，自應負刑法傷害刑責，是被告事後翻異前
    詞，辯稱係告訴人自行掉落排水溝云云，顯不足採。
  (二)證人甲○○於偵查中證稱：當時天色有點暗，伊本來要打伊
    的行動電話詢問地主是否認識被告，忽然被告以手打掉伊的
    電話在地上，被告叫伊先生要原諒他，突然又將伊先生推到
    水溝內，又用手打伊臉部，後又拉著伊的肩膀，想要把伊推
    倒到水溝內，結果被告與伊都倒地，伊後來將被告推倒，並
    壓在伊的身體下，後來伊先生也有爬起來，並一起將被告乙○○制伏，但被告第一次有打到伊的臉，第二次沒有打到等
    語（參見偵查卷第一六頁），核與告訴人於偵查中以證人身
    分證稱：伊太太（即證人甲○○）在打電話時，被告叫伊同
    情他，那之後伊講上述的話時，被告就將伊推到水溝內等語
    （同上卷第一七頁）相符，且被告於偵查中亦自承：證人甲○○拿電話要報警，伊就將證人甲○○的電話打掉，後來證
    人甲○○與伊在拉扯時，伊故意打證人甲○○的臉二次，第
    一次有打到，但第二次沒有打到等語（同上卷第一八頁），
    足認被告事後翻異前供，空言否認犯行，要無可採。
  (三)此外，並有臺中縣警察局豐原分局搜索扣押筆錄、贓物認領
    保管單、現場圖各一紙、照片十五紙幀附卷可稽，並有前開
    帆布袋一只扣案可證，被告準強盜犯行洵堪認定，應依法論
    科。
二、按刑法第三百二十九條準強盜罪之所謂施強暴或脅迫，只須
    有此行為即足，並不以致使被害人不能抗拒為必要，此與強
    盜罪係以強暴、脅迫等手段，致使被害人不能抗拒為構成要
    件者不同（最高法院九十一年度臺上字三七四六號判決意旨
    參照）；次按拉扯、扭打，即係當場強暴行為之實施（最高
    法院八十六年臺上字第三二八○號、八十九年度臺上字第二
    五六四號判決參照）。又按刑法第三百二十九條之準強盜罪
    ，非以傷人為當然之手段，若具有普通傷害故意，且發生普
    通傷害結果，自應另負普通傷害罪責。被告竊盜後，為脫免
    逮捕，當場對告訴人丙○○及證人江昭枝施以強暴行為，並
    造成告訴人丙○○受有傷害，故核其所為，係犯刑法第三百
    二十九條之準強盜罪，及同法第二百七十七條第一項普通傷
    害罪。被告行為後，刑法於九十四年二月二日修正公布，於
    九十五年七月一日施行，而行為後法律有變更者，適用行為
    時之法律，但行為後之法律有利於行為人者，適用最有利於
    行為人之法律，現行刑法第二條第一項訂有明文，此條規定
    乃與刑法第一條罪刑法定主義契合，而貫徹法律禁止溯及既
    往原則，係規範行為後法律變更所生新舊法律比較適用之準
    據法，是刑法第二條本身雖經修正，但刑法第二條既屬適用
    法律之準據法，本身尚無比較新舊法之問題，應一律適用裁
    判時之現行刑法第二條規定以決定適用之刑罰法律，先予敘
    明。又本次刑法修正之比較新舊法，應就罪刑有關之共犯、
    未遂犯、想像競合犯、牽連犯、連續犯、結合犯，以及累犯
    加重、自首減輕暨其他法定加減原因（如身分加減）與加減
    例等一切情形，綜其全部罪刑之結果而為比較，最高法院九
    十五年五月二十三日著有九十五年度第八次刑庭會議決議可
    資參照。經查：
  (一)刑法第二百七十七條第一項傷害罪規定其法定刑得科銀元一
    千元以下罰金，然被告行為後，於九十五年六月十四日增訂
    刑法施行法第一條之一，並規定：「中華民國九十四年一月
    七日刑法修正施行後，刑法分則編所定罰金之貨幣單位為新
    臺幣。九十四年一月七日刑法修正時，刑法分則編未修正之
    條文定有罰金者，自九十四年一月七日刑法修正施行後，就
    其所定數額提高為三十倍。但七十二年六月二十六日至九十
    四年一月七日新增或修正之條文，就其所定數額提高為三倍
    。」（註：刑法修正公布日期應為九十四年二月二日，施行
    日期為九十五年七月一日，前揭條文日期似有錯誤，但不影
    響本案之判斷），且九十四年二月二日施行公布九十五年七
    月一日施行之刑法第三十三條第五款修正為：「主刑之種類
    如下：五、罰金：新臺幣一千元以上，以百元計算之，」，
    是依修正後之法律，刑法第二百七十七條第一項傷害罪所得
    科處之罰金刑最高為新臺幣三萬元、最低為新臺幣一千元；
    而被告行為時適用之罰金罰鍰提高標準條例第一條前段規定
    ：「依法律應處罰金、罰鍰者，就其原定數額得提高為二倍
    至十倍。但法律已依一定比率規定罰金或罰鍰之數額或倍數
    者，依其規定。」、現行法規所定貨幣單位折算新臺幣標準
    第二條規定：「現行法規所定金額之貨幣單位為圓、銀元或
    元者，以新臺幣之三倍折算之。」，及修正前刑法第三十三
    條第五款規定: 「主刑之種類如下：五、罰金：一元以上。
    」，是依行為時之法律，刑法第二百七十七條第一項傷害罪
    所得科處之罰金刑最高為新臺幣三萬元、最低為新臺幣三十
    元。因此，比較上述修正前、後之刑罰法律，自以被告行為
    時之舊法即依修正前刑法第三十三條第五款，並配合罰金罰
    鍰提高標準條例第一條前段為法條適用之依據。
  (二)綜合上述各條文修正前、後之比較，揆諸前揭最高法院決議
    及修正後刑法第二條第一項規定之「從舊、從輕」原則，自
    應適用被告行為時之法律，即修正前刑法之相關規定，並配
    合罰金罰鍰提高標準條例第一條前段規定，予以論處。
三、被告以一強暴行為，同時觸犯準強盜及傷害二罪，為想像競
    合犯，依刑法第五十五條規定，從一重以刑法第三百二十九
    條之準強盜罪論處，並依同法第三百二十八條第一項規定之
    刑度，科以刑罰。公訴人雖未就傷害部分為起訴，惟傷害部
    分既經告訴人提出告訴（參見警卷第八頁），且與已起訴之
    準強盜犯行有想像競合之裁判上一罪關係，自屬起訴效力所
    及，本院自應併予審判。被告在密接時、地，分別對告訴人
    及證人甲○○施以強暴行為，各行為之獨立性極為薄弱，依
    一般社會健全觀念，在時間差距上，難以強行分開，在刑法
    評價上，以視為數個舉動之接續施行，合為包括之一行為予
    以評價，較為合理，故屬接續犯，而為包括之一罪。被告並
    無前科，一時失慮，致觸刑章，雖未能與告訴人達成和解，
    然其犯罪所得僅蕃茄二十二粒，告訴人所受損失非鉅，衡其
    情狀，倘處以法定本刑之最低刑即五年有期徒刑，尚屬過重
    ，是本案情輕法重，在客觀上足以使人心生同情，被告犯罪
    情狀顯堪憫恕，爰依修正前刑法第五十九條之規定酌減其刑
    。爰審酌被告盜取他人財物，並為脫免逮捕而對他人施以強
    暴行為，對社會治安影響甚鉅，暨考其犯罪動機、目的、手
    段、被害人所受損害及被告犯後態度等一切情狀，量處如主
    文所示之刑，以示懲儆。扣案之帆布袋一只，遭他人棄置為
    被告拾得而所有，並為供被告犯罪所用之物，應依刑法第三
    十八條第一項第二款之規定（九十四年二月二日修正之刑法
    ，對該法第三十八條第一項一、二款及同條第三項僅作文字
    上修正，故無新舊法比較問題，然依從刑從屬於主刑原則，
    不得就新舊法予以割裂適用，本件主刑部分既適用舊法，沒
    收之從刑亦應適用修正前之刑法），宣告沒收；另扣案之被
    告所有上衣、長褲各一件，雖為被告犯案時所穿著之物，然
    該上衣、長褲本為一般人在外所應為之穿著，實難認係供犯
    罪所用之物，不得為沒收之客體，併予敘明。
據上論斷，應依刑事訴訟法第二百九十九條第一項前段，刑法第
二條第一項前段、修正前刑法第二百七十七條第一項、第三百二
十九條、第三百二十八條第一項、第五十五條、第五十九條、第
三十八條第一項第二款，罰金罰鍰提高標準條例第一條前段，判
決如主文。
中    華    民    國    95    年    7     月    18    日
                  刑事第十三庭  審判長法  官  陳慧珊
                                      法  官  李秋娟
                                      法  官  黃裕仁
上正本證明與原本無異。
如不服本判決，應於送達後十日內向本院提出上訴狀（須附繕本
），上訴於臺灣高等法院臺中分院。
                                      書記官  王嘉仁
中    華    民    國    95    年    7     月    18    日
附錄論罪科刑法條
刑法第二百七十七條第一項
傷害人之身體或健康者，處三年以下有期徒刑、拘役或一千元以
下罰金。
刑法第三百二十八條第一項
意圖為自己或第三人不法之所有，以強暴、脅迫、藥劑、催眠術
或他法，至使不能抗拒，而取他人之物或使其交付者，為強盜罪
，處五年以上有期徒刑。
刑法第三百二十九條
竊盜或搶奪，因防護贓物、脫免逮捕或湮滅罪證，而當場施以強
暴脅迫者，以強盜論。


司法院資訊處製作；財團法人民間司法改革基金會備份。
